# 某一案例

提问人：Ryan_q 时间：2022-02-22 23:23:16
@chenyiwei，陈版主，现有案例如下：
母公司A与子公司B有关租赁合同协议如下:
2021 年 1 月 1 日，子公司B与某物业公司有关某工厂1-2层建筑物租赁协议剩余年限为 1 年，母公司A与该物业公司签订该工厂第 3 层建筑物的 3 年租赁协议，由于子公司B协议到期日为 2021 年 12月 31 日，管理层预计不再以子公司B主体进行续租，而将该协议更改至母公司A重新签订 3 年。
母公司A第 3 层建筑物并非全部自用，存在一部分给子公司C使用，并以外包服务费（人工、物业、设备）方式销售。
B公司实质上仍使用着工厂1-2层建筑物，但A公司以服务费（人工、租赁、网络、阿里云等费用）打包形式销售给B公司，故不存在“转租赁”合同，其原因主要系A公司没有租赁资质且物业公司也不允许存在转租赁行为。
在账务处理上，个别报表：
子公司B将租赁进行简化处理，即不确认使用权资产、租赁负债，直线法摊销租赁费用；
母公司A期末对新增合同确认了新签 3 年合同的使用权资产、租赁负债金额。
合并报表：
公司认为，对于整个集团合并层面而言这个续租实质上是持续存在的，故在合并层面对于工厂1-2层的租赁实质上为 2021 年 1 月 1 日到 2024 年 12 月 31 日，租赁期为 4 年，故在合并层面视为整个租赁期都应当确认使用权资产及租赁负债，将差额在合并层面进行调整，由于该调整导致本年及未来期间影响金额分别的 700 万元、-250万元、-230万元、-220万元。
基于上述情况，项目组认为子公司其合同均迁至母公司A，且A公司以服务费（人工、租赁、网络等费用）打包形式销售给B公司，不存在“转租赁”合同，其经营模式已发生变化，母公司均向子公司B、C以“打包”方式销售服务费收入，合并层面无须对业务模式变化的事实进行还原。
同时，公司该还原均在合并底稿以模拟B公司持续续租方式，以后年度均存在合并底稿调整情况，与个别报表业务实际情况不符。
若按实质重于形式原则还原，也应当将母公司A对子公司B的销售方式还原成实质“转租赁”方式，即在转租出租人（A）和承租人（B）的报表中会同时出现就同一项租赁物的使用权资产，合并层面无须在进行调整。
请教陈版主，如何处理较为合理？

回答人：chenyiwei
无论母子公司之间的内部交易如何安排，在集团合并报表层面就是体现为一项租赁该厂房三层楼到 2024 年末的合同，据此确认使用权资产和租赁负债即可。内部交易均应予以抵销处理。
当然，“公司该还原均在合并底稿以模拟B公司持续续租方式，以后年度均存在合并底稿调整情况”也是没有必要的。